【裁判字號】    92,訴,1769
【裁判日期】    921222
【裁判案由】    護照條例等
【裁判全文】
臺灣臺北地方法院刑事判決                        九十二年度訴字第一七六九號
    公  訴  人  臺灣臺北地方法院檢察署檢察官
    被      告  甲○○後更名.
                乙○○
                丙○○
右列被告等因違反護照條例案件，經檢察官提起公訴（九十二年度偵字第一六三四三
號），因被告於準備程序為有罪之陳述，本院合議庭裁定進行簡式審判程序，判決如
左：
    主  文
甲○○、丙○○共同行使變造國民身分證以供申請護照，足以生損害於公眾，甲○○
、丙○○各處有期徒刑參月，如易科罰金，均以參佰元折算壹日，乙○○中華民國普
通護照申請書上不詳姓名男子相片壹枚、乙○○國民身分證上不詳姓名男子相片壹枚
、乙○○退伍令上不詳姓名男子相片壹枚，均沒收；甲○○、丙○○又共同行使明知
為不實之事項，而使公務員登載於職務上所掌之公文書，足以生損害於公眾，甲○○
、丙○○各處有期徒刑參月，如易科罰金，均以參佰元折算壹日，甲○○中華民國普
通護照申請書上不詳姓名女子相片貳枚、甲○○九十一年十二月十七日申請補發之國
民身分證上不詳姓名女子相片壹枚，均沒收。甲○○、丙○○各應執行有期徒刑伍月
，如易科罰金，均以參佰元折算壹日。丙○○緩刑參年，緩刑期內付保護管束。乙○○中華民國普通護照申請書上不詳姓名男子相片壹枚、乙○○國民身分證上不詳姓名
男子相片壹枚、乙○○退伍令上不詳姓名男子相片壹枚、甲○○中華民國普通護照申
請書上不詳姓名女子相片貳枚、甲○○九十一年十二月十七日申請補發之國民身分證
上不詳姓名女子相片壹枚，均沒收。
乙○○共同行使變造國民身分證以供申請護照，足以生損害於公眾，處有期徒刑參月
，如易科罰金，以參佰元折算壹日。緩刑參年，緩刑期內付保護管束。乙○○中華民
國普通護照申請書上不詳姓名男子相片壹枚、乙○○國民身分證上不詳姓名男子相片
壹枚、乙○○退伍令上不詳姓名男子相片壹枚，均沒收。
    事  實
一、甲○○、乙○○、丙○○（甲○○之子）明知個人護照及國民身分證係供國人入
    出境、識別身分所用，不得持他人相片申辦自己國民身分證及護照，丙○○先由
    不詳姓名之友人取得不詳姓名男子、女子之相片，甲○○、丙○○、乙○○即基
    於共同之犯意聯絡，乙○○於民國九十一年十二月八日下午二時許持乙○○自己
    的國民身分證、退伍令至臺北市○○○路○段五五三巷五二弄二一號二樓交由丙○○，同日晚間再由丙○○將乙○○的國民身分證、退伍令換貼上開取得之不詳
    姓名男子照片而變造乙○○的國民身分證、退伍令，丙○○於翌日（同年十二月
    九日）上午在同住所並將變造之乙○○國民身分證、退伍令及不詳姓名男子相片
    轉交甲○○，甲○○即於同年十二月十七日將變造之乙○○國民身分證、退伍令
    及不詳姓名男子相片，持至臺北市○○○路一七九號九樓之八的小林旅行社，交
    由不知情之旅行社人員唐若涵代辦護照申請事宜，足以生損害於我國入出境管理
    之正確性。甲○○、丙○○另基於共同之犯意聯絡，甲○○於同年十二月十七日
    ，持丙○○交付之不詳姓名女子之相片至臺北市松山區戶政事務所以原國民身分
    證遺失為由，申請補領國民身分證，使承辦公務員誤認相片上之女子係甲○○本
    人，而登載即將相片黏貼於職務上所掌之相關文書以及核發之甲○○國民身分證
    ，甲○○更於同年十二月二十二日，持甲○○自己上揭新申辦黏貼他人相片之國
    民身分證、甲○○舊護照、不詳姓名女子相片同樣至臺北市○○○路一七九號九
    樓之八的小林旅行社，交由不知情之旅行社人員唐若涵代辦護照申請事宜，足以
    生損害於我國入出境管理之正確性，嗣經小林旅行社人員送件後，為外交部領事
    事務局人員審核發現所附相片、退伍令及身分證分別與甲○○舊護照、乙○○口
    卡資料不符，而交由內政部警政署刑事警察局查獲上情。
二、案經內政部警政署刑事警察局移送臺灣臺北地方法院檢察署檢察官偵查起訴。
    理  由
一、訊據被告甲○○、丙○○、乙○○對於右揭犯行，於本院審理時均坦承不諱，並
    經證人唐若涵於警訊時及檢察官偵查中、證人曹玉燕、高秀琴於警訊時證述屬實
    ，且有變造之乙○○國民身分證影本、退伍令影本、變造之甲○○國民身分證影
    本、乙○○中華民國普通護照申請書（含不詳姓名男子相片一張及變造之身分證
    影本黏貼其上）、甲○○中華民國普通護照申請書（含不詳姓名女子相片一張及
    變造之身分證影本黏貼其上）等在卷可憑。再者，將前開被告甲○○之變造之國
    民身分證、被告甲○○持用之Ｍ0000000號、000000000號二本
    護照上之相片送驗結果，經比對其眼睛、嘴唇、耳朵、鼻子之形狀、位置、比例
    等特徵，研判非屬同一人之情，有內政部警政署刑事警察局刑鑑字第○九一○○
    二一五一六號影像鑑定書在卷可證。又將被告乙○○前開國民身分證送驗結果，
    該國民身分證上照片欄處發現有膠水氣泡、紙張不平整痕跡，紅色虛線、印刷欄
    線遭破壞痕跡，研判有變造之虞，有內政部警政署刑事警察局九十二年一月三十
    日刑鑑字第○九二○○二○一五四號鑑驗通知書在卷可證。事證明確，被告等前
    開犯行足堪認定。
二、就申辦被告乙○○護照之部分，核被告乙○○、丙○○、甲○○三人所為，係犯
    護照條例第二十三條第二項行使變造國民身分證以供申請護照罪、刑法第二百十
    六條、第二百十二條行使變造特種文書（乙○○退伍令）等罪。被告乙○○、丙○○、甲○○三人有犯意聯絡及行為分擔，為共同正犯。就申辦甲○○國民身分
    證及護照之部分，被告丙○○將不詳姓名女子相片交給被告甲○○，而由被告甲○○以不實之相片使公務員登載於國民身分證後，復行使該國民身分證申辦護照
    ，核被告甲○○、丙○○所為，係另犯刑法第二百十六條、第二百十四條行使明
    知為不實事項使公務員登載公文書罪。被告乙○○就被告丙○○、甲○○申辦甲○○國民身分證及護照之行為，應不具犯意聯絡及行為分擔之共同正犯關係，附
    此敘明。前開變造國民身分證及退伍令之低度行為、使公務員登載不實事項於公
    文書上之低度行為均應為行使之高度行為所吸收，均不另論罪。被告乙○○、丙○○、甲○○三人所犯護照條例第二十三條第二項行使變造國民身分證以供申請
    護照罪、刑法第二百十六條、第二百十二條行使變造特種文書二罪間，有方法、
    目的之牽連關係，應依刑法第五十五條規定，從一重護照條例第二十三條第二項
    行使變造國民身分證以供申請護照罪處斷。被告甲○○、丙○○另犯刑法第二百
    十六條、第二百十四條行使明知為不實事項使公務員登載公文書罪，與護照條例
    第二十三條第二項之罪二罪間，犯意各別，罪名有異，應分論併罰。爰審酌被告
    等之前科品行、犯罪動機及目的、方法、所生危害、犯罪後態度等一切情狀，分
    別量處如主文所示之刑，並諭知易科罰金之折算標準，被告甲○○、丙○○並定
    應執行之刑。查被告乙○○、丙○○前未曾受有期徒刑以上刑之宣告，此有臺灣
    高等法院被告全國前案紀錄表附卷可稽，其因短於思慮，致觸犯本案犯行，犯後
    態度良好，顯有悔意，經此刑之教訓，應知所警惕，而無再犯之虞，本院認前開
    宣告之刑，以暫不執行為適當，爰均併宣告緩刑三年，緩刑期內並付保護管束，
    以勵自新。至於被告乙○○中華民國普通護照申請書上不詳姓名男子相片一枚、
    被告乙○○國民身分證上不詳姓名男子相片一枚、被告乙○○退伍令上不詳姓名
    男子相片一枚為被告丙○○所有，被告甲○○中華民國普通護照申請書上不詳姓
    名女子相片二枚、被告甲○○九十一年十二月十七日申請補發之國民身分證上不
    詳姓名女子相片一枚，亦為被告丙○○所有，且均係被告等供犯罪所用之物，業
    據被告甲○○、丙○○供承在卷，爰依刑法第三十八條第一項第二款規定宣告沒
    收。
據上論斷，應依刑事訴訟法第二百七十三條之一第一項、第二百九十九條第一項前段
、護照條例第二十三條第二項、刑法第十一條前段、第二十八條、第二百十六條、第
二百十二條、第二百十四條、第五十五條、第四十一條第一項前段、第五十一條第五
款、第七十四條第一款、第九十三條第一項、第三十八條第一項第二款、罰金罰鍰提
高標準條例第一條前段、第二條，判決如主文。
本案經檢察官林宗志到庭執行職務。
中      華      民      國    九十二    年     十二     月     廿二     日
                                      臺灣臺北地方法院刑事第十五庭
                                          法  官 范智達
右正本證明與原本無異。
如不服本判決，應於判決送達後十日內，向本院提出上訴狀。
                                          書記官 劉怡君
中      華      民      國    九十二    年     十二     月     廿二     日
附錄本案論罪科刑法條：
護照條例第二十三條
偽造、變造國民身分證以供申請護照，足以生損害於公眾或他人者，處五年以下有期
徒刑、拘役或科或併科新臺幣五十萬元以下之罰金。
行使前項文書者，亦同。
將國民身分證交付他人或謊報遺失，以供冒名申請護照者，處五年以下有期徒刑、拘
役或科或併科新臺幣十萬元以下之罰金。
前項冒用名義者，亦同。
受託申請護照，明知第一項至第四項事實或偽造、變造或冒用之照片，仍代申請者，
處五年以下有期徒刑、拘役或科或併科新臺幣十萬元以下之罰金。
中華民國刑法第二百十六條
行使第二百十條至第二百十五條之文書者，依偽造、變造文書或登載不實事項或使登
載不實事項之規定處斷。
刑法第二百十二條
偽造、變造護照、旅券、免許證、特許證及關於品行、能力服務或其他相類之證書、
介紹書，足以生損害於公眾或他人者，處一年以下有期徒刑、拘役或三百元以下罰金
。
刑法第二百十四條
明知為不實之事項，而使公務員登載於職務上所掌之公文書，足以生損害於公眾或他
人者，處三年以下有期徒刑、拘役或五百元以下罰金。

司法院資訊處製作；財團法人民間司法改革基金會備份。
